【裁判字號】    88,上易,2289
【裁判日期】    890118
【裁判案由】    詐欺
【裁判全文】
臺灣高等法院臺中分院刑事判決                  八十八年度上易字第二二八九號
    上  訴  人
    即  被  告  乙○○
                甲○○
右上訴人等因詐欺案件，不服臺灣南投地方法院八十八年度易字第四十號中華民國八
十八年七月二十二日第一審判決（起訴案號：臺灣南投地方法院檢察署八十七年度偵
字第一三六號、八十七年度偵緝字第一四一號，併辦案號：八十七年度偵緝字第一三
八號、八十八年度偵字第二十七號），提起上訴，本院判決如左：
    主      文
原判決關於被告乙○○部分撤銷。
乙○○共同連續意圖為自己不法之所有，以詐術使人將本人之物交付，累犯，處有期
徒刑肆月。
其他上訴駁回。
    事      實
一、乙○○曾於民國八十二年間，因贓物案件，經臺灣臺中地方法院於八十二年十二
    月二十八日判處有期徒刑四月，於八十三年一月二十五日易科罰金執行完畢，仍
    不知警惕，八十七年三月間，明知積欠鉅額債務，已無支付能力，竟與其配偶甲○○基於共同概括犯意之聯絡，意圖為自己不法之所有，由乙○○分別於八十七
    年三月三十日、四月三十日，向丙○○表示其「總來工商服務處」經營房地產獲
    利豐厚，惟需資金週轉以取得銀行貸款，並表示以支付新臺幣（下同）六千元之
    利息及交付以甲○○為發票人之支票為擔保等以為詐術，致使丙○○因而陷於錯
    誤，依序在南投縣埔里鎮○○里○○路十九巷十四弄三十五號住處及至往來銀行
    匯款予乙○○及甲○○各二十萬元及二十八萬三千八百元。復於八十七年五月間
    ，二人再以同一手法並另交付羅英倉為發票人之支票為擔保，致使丁○○陷於錯
    誤，在南投縣埔里鎮○○路○段二七○號住處，交付六十七萬元予乙○○，二人
    得手後即避居屏東縣，丁○○、丙○○因催討無著，始知受騙。
二、案經丁○○、丙○○訴由臺灣南投地方法院檢察署檢察官偵查起訴及移送併案審
    理。
    理      由
一、訊據被告乙○○對於右揭時、地分別以交付被告甲○○所簽發支票方式向告訴人
    丁○○、丙○○借款未還之事實自白不諱，並有支票及退票理由單影本各二紙、
    彰化商業銀行八十七年四月三十日，金額二十八萬三千八百元之送款簿存根影本
    一紙附卷可稽。雖均矢口否認有詐欺犯行，乙○○辯稱：伊並非存心詐騙，只因
    經濟困難，無力償還云云，被告甲○○辯稱：其僅出名為發票人，支票均由被告
    乙○○使用，其間借貸事宜全不知情云云。惟查：(一)告訴人丙○○偵查時指稱：
    八十七年三月三十日被告乙○○、甲○○二人共同至伊住處，以甲○○所簽發之
    支票，向伊借二十萬元，約定於八十七年四月三十日清償，當時甲○○與孩子在
    外面車上等候。支票屆期時，乙○○表示無法清償，請求抽回上開支票，延期三
    、四日一起歸還，伊因心軟，又出借二十三萬三千八百元，匯款到甲○○帳戶等
    語。被告二人既為配偶，生活關係密切，二人既共同前往向丙○○借款，交付甲○○所簽發之支票，加以丙○○所交付之款項，係直接匯入甲○○於彰化商業銀
    行之帳戶內，被告甲○○豈有不知情之理。(二)被告乙○○先於偵查時供稱，所取
    得之款項因投資房地產套牢等語，其後於原審時復改稱所借得款項用以償還其個
    人債務等語，不但其詐得之款項，流向不明，復於本院調查時供稱：伊在向丙○○借款時已負債五、六十萬元，向丁○○借款時，更負債一百多萬元，且仲介工
    作並不順利等語，更顯見被告於借款時，對其已無支付能力，無法如期清償知之
    甚明，仍以前詞向告訴人借款，應有詐欺之故意。(三)被告二人於偵查中因負債纍
    纍遠避屏東縣，原設籍住處無人居住，經發佈通緝始到案，參以甲○○之支票於
    八十七年四月三十日即無法兌現，被告二人猶於八十七年五月間，持票向丁○○
    借款，有上開退票單在卷可考，益見被告二人有詐欺之意。本件事證已臻明確，
    被告二人之犯行均堪認定。
二、核被告乙○○、甲○○所為，係犯刑法第三百三十九條第一項之詐欺罪。二人間
    就上開所為犯行，有犯意聯絡與行為分擔，為共同正犯。而被告二人先後詐欺犯
    行，時間緊接，方法相同，而觸犯構成要件相同之罪名，顯係基於概括之犯意反
    覆為之，為數行為而犯同一之罪名，應依刑法第五十六條連續犯之規定論以一罪
    ，並均依法加重其刑。另被告乙○○曾於八十二年間，因贓物案件，經臺灣臺中
    地方法院於八十二年十二月二十八日判處有期徒刑四月，而於八十三年一月八日
    判決確定，並於八十三年一月二十五日易科罰金執行完畢，有本院被告全國前案
    紀錄表、臺灣南投地方法院檢察署刑案資料查註紀錄表各一紙附卷可稽，其於刑
    之執行完畢後五年內再犯本件有期徒刑以上之罪，為累犯，應依刑法第四十七條
    規定遞加重其刑。被告甲○○猶執陳詞否認犯罪，指摘原判決不當，為不可採，
    應予駁回。至被告乙○○部分，乙○○嗣於本院審理時，分別與告訴人丁○○、
    丙○○達成和解 (丙○○部分為訴訟上和解)，按月清償告訴人等，告訴人等亦
    分別表明宥恕之意，原審予以被告乙○○論罪科刑固非無見，惟原判決未及審認
    上開和解之事實尚有未洽。被告乙○○上訴意旨否認犯罪固不足取，惟原判決既
    有上開可議之處即屬無可維持，應予撤銷改判。爰審酌被告乙○○犯罪之動機、
    目的、手段、生活狀況、智識程度、犯罪所生之損害及犯罪後態度等一切情狀，
    量處如主文第二項所示之刑。
三、另併辦意旨（即告訴人戊○○之告訴意旨）略以：被告乙○○利用擔任告訴人所
    經營「總來工商服務處」職員之機會，自八十六年九月間起，與被告甲○○共同
    先後詐欺、侵占客戶何瑞雄二十萬元、陳建文五十萬元、葉金安十五萬元、黃原
    郎二十萬元、余鎮漢十七萬元、陳賢榮七十三萬五千元、彭淑惠四十一萬元，並
    竊取林松原之支票偽造持向客戶調借現金詐欺、侵占，因認被告二人涉犯詐欺、
    侵占、竊盜、偽造有價證券等罪嫌。經查：I被告乙○○任職於「總來工商服務
    處」，係因業務之關係開具林松原之支票借現，而取得上開客戶之款項，有部分
    係應付業務上收支，有部分因與服務單位有金錢之往來而為己用，業據告訴人於
    原審時證述明確。II告訴人嗣於本院調查時供稱：被告乙○○並未經手客戶金錢
    ，應無侵占公款問題，與何瑞雄等人均係私人債務，目前已由伊負責向各該債權
    人清償等語。故就本件卷證資料而言，尚無積極證據足資證明被告等有告訴人所
    指詐欺、侵占、竊盜及偽造有價證券等犯行，自與被告等上開有罪部分不生裁判
    上一罪關係，此部分仍應由檢察官本其職權，為適法之處理，附此敘明。
四、據上論斷，應依刑事訴訟法第三百六十九條第一項前段、第三百六十八條、第三
    百六十四條、第二百九十九條第一項前段，刑法第二十八條、第五十六條、第三
    百三十九條第一項、第四十七條，罰金罰鍰提高標準條例第一條前段，判決如主
    文。
本案經檢察官己○○到庭執行職務。
中      華      民      國     八十九     年      一      月    十八    日
        臺灣高等法院臺中分院刑事第十二庭
                                           審判長法  官  洪  耀  宗
                                                 法  官  郭  同  奇
                                                 法  官  劉  登  俊
右正本證明與原本無異。
不得上訴。
                                                 書記官  朱  敏  諄
中      華      民      國     八十九     年      一      月    十九    日
                                                                        Ｖ


司法院資訊處製作；財團法人民間司法改革基金會備份。
